臺灣高等法院刑事判決　　　　　　　　　96年度上易字第23號
上　訴　人　臺灣臺北地方法院檢察署檢察官
被　　　告　甲○○
　　　　　　　　　　　達處)
　　　　　　丙○○
　　　　　　乙○○
上三人共同
選任辯護人　簡維能律師
　　　　　　陳美華律師
　　　　　　楊政雄律師
上列上訴人因被告等詐欺等案件，不服臺灣臺北地方法院94年度
易字第794號，中華民國95年11月3日第一審判決（起訴案號：臺
灣臺北地方法院檢察署93年度調偵字第332號），提起上訴，本
院判決如下：
    主  文
原判決關於甲○○部分撤銷。
甲○○連續意圖為自己不法之所有，以詐術使人將本人之物交付
，處有期徒刑壹年捌月。
其他上訴駁回。
    事  實
一、甲○○係設於台北市○○區○○路28巷1之1號6樓「義眾實
    業股份有限公司」（下稱義眾公司）之負責人，負責綜理義
    眾公司接單及在大陸地區委託生產並驗貨裝船等業務，出具
    裝船前檢查證明為其附隨義務。緣孟加拉共和國Astra Serv
    ies Ltd.公司代該國Milliner Garments Ltd.（下稱Ｍ1公
    司）、Multi Safh Bags Ltd.（下稱Ｍ2公司）於民國91年
    11 、12月間，以口頭方式各向義眾公司訂購丹寧（Denim)
    牛仔棉布布料一批，後分別於91年11月15日及92年1月15日
    由Ｍ1、Ｍ2公司正式下書面訂單，貨款分別為美金292,450
    元、28 7,397元，雙方並約定上開貨物應於92年1月20日、
    同年月25 日裝船出貨，運送至孟加拉國吉大港。詎甲○○
    竟基於意圖為自己不法之所有及行使業務登載不實文書之概
    括犯意，先於91年12月間在大陸地區訂購價格低廉之一般合
    成布各一批，而於裝載貨櫃後，明知該合成布並非Ｍ1、Ｍ2
    所訂購之較高級丹寧牛仔棉布料，而分別於92年1月20日、
    同年2月25日出具虛偽不實之「裝船前檢查證明」文書，以
    供作Ｍ1、Ｍ2公司所訂製特定尺碼純棉牛仔丹寧布，業經義
    眾公司確定該貨物之價格、品質、數量及規格，並符合訂單
    即商業發票所示內容，以做為貨物已經確實裝載入櫃及裝運
    之證明，並據該等不實之文件由不知情之總經理丙○○在台
    灣，先後於92 年1月27日向Ｍ1公司之押匯銀行華僑商業銀
    行（下稱華僑銀行）、同年2月26日向Ｍ2公司之之押匯銀行
    國泰世華商業銀行（下稱國泰世華銀行）押匯以行使之，而
    分別向上開二銀行詐得押匯款共計美金579,847元，足生損
    害於Ｍ1公司、Ｍ2公司、華僑銀行及國泰世華銀行。嗣因系
    爭貨物運抵目的地孟加拉吉大港時，經該國海關開櫃驗貨而
    查知貨櫃內所裝之貨物為一般合成布料，並非商業發票上所
    載之牛仔棉布，由吉大港海關將全櫃貨物查扣並依法沒入，
    始查知上情。
二、案經Ｍ1、Ｍ2公司訴由臺北市政府警察局大安分局報告臺灣
    臺北地方法院檢察署檢察官偵查起訴。
    理    由
壹、被告甲○○部分
一、訊據被告甲○○固承稱：其係義眾公司負責人，負責該公司
    在大陸地區訂貨生產及驗貨裝船等業務，於91年11月15日及
    92 年1月15日並接受Ｍ1、Ｍ2公司訂單訂購上開牛仔棉布各
    一批，於92年1月20日、同年2月25日未經實際驗貨即出具上
    揭「裝船前檢查證明」等文件，並指示其公司職員丙○○在
    台灣地區向Ｍ1、Ｍ2公司之押匯銀行辦理押匯取得本件買賣
    價金共美金579,847元等事實，惟矢口否認有行使業務登載
    不實文書及詐欺犯行。辯稱：伊確有依訂單內容向大陸地區
    之吳江宏鑫布業有限公司（下稱宏鑫公司）訂購牛仔棉布，
    並全程監督生產內容，及核對顏色、數量、品質等，確認符
    合訂單後才裝櫃，當時因農曆過年將近，而急於返台，所以
    後續之封櫃、拖櫃、報關手續等完全委由宏鑫公司李洪彬處
    理，伊是聽了李洪彬報告貨物已經全部裝船，同時收到報關
    提單等資料，相信或以真正出口，才簽署驗貨證明，並請在
    臺灣之丙○○辦理押匯，並沒有偽造文書及詐欺意圖云云。
二、經查：
　(一)被告甲○○為義眾公司之負責人，該公司於91年11月、92年
　  1月間接受告訴人Ｍ1、Ｍ2公司訂購上開牛仔丹寧布之訂單
    ，被告於92年1月20日、同年2月25日並以該公司負責人之身
    分在大陸地區出具本件貨物之「裝船前檢查證明」，表示經
    其實際檢驗貨物，證明該貨物價格、品質、數量及規定完全
    符合預估商業發票所示，並指示其不知情公司職員丙○○在
    台灣地區向Ｍ1、Ｍ2公司之押匯銀行辦理押匯取得本件買賣
    價金共計美金579,847元等事實（丙○○部分亦經檢察官起
    訴為本案共犯，惟本院認為不成立犯罪，理由詳如下述），
    均為被告甲○○所是認；核與告訴代理人即證人程學文於原
    審所指證情節相符，並有Ｍ1公司91年11月15日商業發票即
    訂單、Ｍ2公司92年1月15日商業發票即訂單影本各1份（見9
    2年度偵字第21159號卷第37、39頁）、被告甲○○具名簽署
    之本件貨物買賣「裝船前檢查證明」（含原英文版及中譯文
    版）影本各二份（見92年度發查字第1550號卷第7- 10頁）
    、義眾公司向華僑銀行板橋分行於92年1月27日辦理押匯時
    所附之信用狀影本一份（見原審卷第226-236頁）、義眾公
    司向國泰世華銀行安和分行於92年2月26日辦理押匯時所附
    之信用狀影本一份（由被告於原審提出，見原審卷三第5-35
    頁）等件在卷為憑，此部分事實堪以認定。
  (二)被告甲○○雖辯稱：確實有依Ｍ1、Ｍ2公司訂單內容向大陸
    地區宏鑫公司訂購本件牛仔棉布，伊並監督生產、製造過程
    ，惟於裝貨前因急欲返台，而委由宏鑫公司負責裝貨，伊係
    疏失未實際驗貨，不知貨物經宏鑫公司職員調包，才會辦理
    押匯云云，並提出義眾公司對宏鑫公司之付款憑單原本共8
    張為證。惟查：(1)、被告甲○○雖一再辯稱其確實有依Ｍ1
    、Ｍ2公司訂單內容向大陸地區宏鑫公司訂購本件牛仔棉布
    ，其並監督生產、製造過程云云，惟本件裝船送貨至孟加拉
    吉大港之貨物並非牛仔棉布，而係較劣質低價之一般合成布
    料，為孟加拉吉大港海關人員開櫃驗貨所查知，並依法查扣
    等事實，有告訴人所提出之由孟加拉吉大港海關所出具之英
    文函文及中譯文影本各一份在卷可稽（見發查卷第6、7頁）
    ；及被告甲○○與其公司另一執行董事丙○○於事發後亦共
    同簽立承諾書與告訴人Ｍ1、Ｍ2公司，承認有「誤裝布料」
    之事，並承諾願於同年5月30日前將正確貨物重新裝寄海運
    ，該承諾書之英文函件及中譯文影本各一份在卷可稽（見發
    查卷第11-14頁）。惟被告甲○○迄今仍未依約重新送貨，
    且遍查卷內亦未見被告甲○○或義眾公司有向宏鑫公司索賠
    或要求重新送貨等證據，則被告甲○○所辯：其有向大陸地
    區宏鑫公司訂購本件牛仔棉布，並監督生產、製造過程一節
    ，是否真實可採，即非無疑。(2)、被告甲○○雖於原審中曾
    辯稱：承諾書是在告訴人公司威脅下所寫，而依慣例要先退
    貨始得要求宏鑫公司重新送貨，因告訴人未辦理退貨，所以
    才未重新裝船送貨云云。惟被告甲○○所辯係遭脅迫才簽承
    諾書一節，均未能舉證以實其說，自難遽以採信；衡情告訴
    人公司遠在孟加拉地區，本案糾紛乃被告甲○○違約在先而
    引起，且其已領取高達美金579,847元（換算成新台幣近二
    千萬元）之押匯款又係事實，則告訴人公司於未取得貨物且
    將面臨銀行追討高額押匯款情形下，與被告甲○○協商善後
    事宜要求被告甲○○重行送貨履行契約，亦屬事理之常，何
    須以威脅手段強迫被告甲○○為之？被告甲○○空稱承諾書
    係遭脅迫所簽立云云，自不可採。又本件運至孟加拉吉大港
    之較劣質一般合成布料，已為該國海關人員依法查扣，且依
    該國法律規定，此等情形該國海關人員有權將貨物沒入，亦
    有告訴代理人於原審時所提引自該國吉大港海關之官方網站
    資料一份可憑（見原審卷第91-100頁），告訴人公司已不可
    能再取回貨物，並非故不退貨甚明，且此與被告甲○○應履
    行契約或賠償告訴人一事完全無關，被告甲○○辯稱須告訴
    人先將貨物退回，始得要求宏鑫公司重行交貨云云，顯係推
    卸之詞；況依上開被告甲○○所簽立之協議書所載，其承諾
    重行交貨亦未以告訴人公司須先退貨為條件，益證被告甲○○上開辯解均係卸責之詞，不足採信。(3)、再被告甲○○所
    經營之義眾公司為貿易公司，其身為該公司負責人，有義務
    於出貨前應為實際驗貨並出具「裝船前檢查證明」，且衡情
    本案二筆貨款高達美金579,847元，應更謹慎小心處理才是
    ，竟無正當理由二度均未親自驗貨，並巧合遭人「調包」，
    所辯顯違常情及與國際貿易應處理原則不符，本院自難輕易
    採信。況若如被告甲○○所辯，其若確實有訂貨並監督生產
    、製造之過程，本件係疏未驗貨遭宏鑫公司調包云云，然美
    金579,847元之牛仔棉布數量頗鉅，若真有生產，重行交貨
    並非難事，反之宏鑫公司將之調包應如何處理，則非易事，
    大量棉布竟憑空消失，被告甲○○所辯確有向宏鑫公司訂購
    牛仔棉布料，並監督生產、製造過程一節，自難確信為真。
    再本案貨物價金共高達美金579,847元，被告甲○○並向本
    院提出由宏鑫公司簽收之付款憑單原本8紙（見本院卷第55-
    58頁），以為其有向宏鑫公司訂貨並給付貨款之證明；而經
    本院檢視該付款憑單上所記載之日期、金額、受款人「吳江
    宏鑫公司」、付款用途等各項，尚與被告甲○○所辯係給付
    本案貨款一節相符，其上並有該公司財金主管、部門主管、
    制章等人員之簽名，並蓋印有該公司圓形印章；惟即使該文
    件所載之宏鑫公司及相關人員均在大陸地區，本院無法查證
    ，自難遽信，況該「付款憑單」內容極為簡單，任何有心犯
    案之人均可自行書寫提出，且是否真有「宏鑫公司」及其上
    所載之相關人員均在大陸地區，本院無法查證其真實性，是
    上開付款憑單8紙於訴訟上不足為被告甲○○確有付款之證
    明，自不待言。再本案貨物價金共高達美金579,847元，並
    非輕易隨手即可籌措而來，當有相關銀行或其他資金流向可
    供查證，告訴代理人亦一再質疑此點，惟被告甲○○於93年
    3月23日偵查中先稱：「（貨款）已經付了，付款證明還有
    往來資料再陳報」（見偵查卷第76頁）；於93年8月26日偵
    查中再稱：「這些錢有些是從銀行領出來的，沒有辦法提出
    全部的資料，可以回去整理部分資料再補呈」（見調偵卷第
    11頁）；於93年10月19日偵查中又稱：「我有找（銀行的付
    款證明），因為很亂還在整理中」（見調偵卷第33頁）；於
    原審中稱：「都是現金交易，是用我與他人在大陸合夥的公
    司的錢支付的」（見原審卷二第120貢95年2月15日審判筆錄
    ），前後所供並不相符，且均未能提出相關單據為證，其所
    辯有付款一節，自難信實。而於本院審理中經本院再質以大
    筆貨款現金從何處提出，仍未提出關於付款之相關資金流向
    證明或為任何解釋、說明（見本院卷附96年3月1日準備程序
    筆錄及被告甲○○96年3月14日陳報狀），其所辯：確有向
    大陸地區宏鑫公司訂購本案牛仔棉布料，並有付款一節，顯
    非事實，不足採信。
  (三)綜上所述，被告甲○○並未依告訴人Ｍ1、Ｍ2公司之訂單內
    容訂購任何牛仔棉布料，故以低廉劣質商品冒充裝貨並出具
    不實證明，再參以被告甲○○於案發後未對宏鑫公司為任何
    求償或交涉行為，就所領取高達美金579,847元之押匯款，
    亦未與告訴人公司協商賠償事宜，均足證明被告甲○○係意
    圖為自己不法所有故以上開手法向銀行騙取高額押匯款，其
    徒以本案係疏未驗貨所致而為上開辯解，均不足採。本件事
    證已臻明確，犯行堪以認定，應依法論科。
三、論罪理由：
  　核被告甲○○所為，係犯刑法第216條、第215條之行使業務
    登載不實文書罪、第339條第1項之詐欺取財罪。被告甲○○
    利用不知情之被告丙○○在臺灣地區持上開不實業務載之文
    衵向押匯銀行辦理押匯以行使，為間接正犯。又被告甲○○
    於業務上登載不實之裝船前檢查證明復持以行使，業務上登
    載不實之低度行為為高度之行使行為所吸收，不另論罪。又
    被告甲○○行為後，刑法第55條牽連犯、第56條連續犯之規
    定，業於94年2月2日修正公布刪除，並於95年7月1日施行，
    則被告甲○○之犯行，因行為後新法業已刪除連續犯、牽連
    犯之規定，此刪除雖非犯罪構成要件之變更，但顯已影響行
    為人刑罰之法律效果，自屬法律有變更，依新法第2條第1項
    規定，比較新、舊法結果，仍應適用較有利於被告甲○○之
    行為時法律即舊法論以連續犯、牽連犯（最高法院95年第8
    次刑事庭會議決議參照）。是被告甲○○先後二次行使業務
    登載不實文書、詐欺取財犯行，時間均緊接，所犯又均係構
    成要件相同之罪名，顯係基於概括犯意反覆為之，為連續犯
    ，應依修正前刑法第56條規定，各以一罪論並加重其刑；又
    被告甲○○所行使業務登載不實文書、詐欺取財犯行，有方
    法結果之牽連犯關係，應依修正前刑法第55條規定，從一較
    重之刑法第339條第1項之詐欺取財罪論處。又被告本案行為
    後，刑法第215條、第339條第1項法條固未修正，惟就其法
    定刑罰金刑部分，94年2月2日修正公布之刑法第33條第5款
    規定，已將原罰金刑最低額度由銀元1元（相當於新臺幣3元
    ），提高為新臺幣1千元以上，且以百元計之，並於95年7月
    1 日施行，比較新、舊法結果，應以行為時法律即修正前刑
    法第33條第5款規定有利於被告。再被告甲○○行為後，刑
    法施行法增訂第1條之1：「中華民國94年1月7日刑法修正施
    行後，刑法分則編所定罰金之貨幣單位為新臺幣。94年1月7
    日刑法修正時，刑法分則編未修正之條文定有罰金者，自94
    年1月7日刑法修正施行後，就其所定數額提高為30倍。但72
    年6月26日至94年1月7日新增或修正之條文，就其所定數額
    提高為3倍」，此一條文已於95年7月1日施行。刑法第215條
    、第339條第1項所定罰金刑部分，原係依罰金罰鍰提高標準
    條例第1條前段規定提高10倍，並以銀元作為計算單位，因
    上開包裹式修正之規定，亦隨同修正，比較新舊法，因1銀
    元係以新臺幣3元計算，原銀元罰金刑提高10倍，與新法以
    新臺幣為計算單位提高30倍，其結果並無實質之差異。是此
    等有關罰金刑之修正，修正前之規定與修正後之現行法相較
    ，並無修正前規定對被告甲○○不利之情形，依刑法第2條
    第1項前段規定，自仍適用修正前之規定。
四、撤銷改判及科刑理由
    原審判決以被告甲○○犯罪事證明確，據以論罪科刑，固非
    無見。惟查：被告甲○○並未依告訴人Ｍ1、Ｍ2公司之訂單
    內容訂購任何牛仔棉布料，且故以低廉劣質商品冒充裝貨並
    出具不實證明向押匯銀行騙取押匯金，已如上述，原審未就
    全案事證詳為審酌，以被告甲○○被訴此部分詐欺取財罪不
    成立犯罪而不另為無罪諭知，自有未洽，檢察官據此提起上
    訴指摘原判決不當，為有理由，應由本院將原判決關於被告
    甲○○部分撤銷改判。爰審酌被告甲○○品行，經營貿易公
    司不恪守商場上之誠信原則，猶利用國際貿易之付款信任關
    係騙取高額金錢，不法所得高達近新台幣2000萬元，對告訴
    人孟加拉籍公司所造成之損害，嚴重損及我國國際形象，迄
    今均未坦承犯行且未能與告訴人達成民事和解，犯後態度可
    謂不佳等一切情狀，量處如主文第二項所示之刑。
貳、被告丙○○、乙○○部分：
一、公訴意旨另以：被告丙○○係共同被告甲○○所經營上址義
    眾公司之總經理，被告乙○○亦為該公司職員，負責義眾公
    司在大陸之生產及驗貨等事宜。緣孟加拉籍之Ｍ1於91年11
    月間，向義眾公司訂購牛仔棉布布料一批，貨款合計美金29
    2450元，雙方約定將上開貨物運送至孟加拉吉大港，又Ｍ2
    公司復於92年1月間，向義眾公司購買牛仔棉布一批，貨款
    合計美金287397元，被告丙○○、乙○○即與共同被告甲○○等3人共同意圖為自己不法之所有，基於概括之犯意聯絡
    ，明知並未就Ｍ1、Ｍ2公司委託義眾公司生產之牛仔單寧布
    於裝載貨櫃運送前實際詳實驗貨且貨櫃內係裝載一般合成布
    ，竟推由負責驗貨業務之被告乙○○出具虛偽不實之「裝船
    前檢查證明」文書，以供作Ｍ1、Ｍ2公司所訂製特定尺碼純
    棉牛仔單寧布，業經義眾公司確定該貨物之價格、品質、數
    量及規格，並分別符合2002年11月15日、2003年1月15日商
    業發票所示內容，以做為貨物已經確實裝載入櫃及裝運之證
    明，並據該等不實之文件向Ｍ1、Ｍ2公司之押匯銀行行使，
    致使Ｍ1、Ｍ2公司陷於錯誤，先後詐得美金292,450元及美
    金287397元之信用狀押匯貨款，致生損害於Ｍ1、Ｍ2公司。
    嗣因系爭貨物運抵目的地孟加拉吉大港時，經該國海關開櫃
    查驗，發現貨櫃內所裝之貨物為一般合成布料非商業發票所
    載之牛仔棉布，致使系爭貨物全數遭吉大港海關查扣。因認
    被告丙○○、乙○○共犯刑法第339條第1項之詐欺罪嫌，被
    告丙○○、乙○○亦共犯刑法第215條、第215條之行使業務
    上登載不實文書罪嫌。
二、按犯罪事實應依證據認定之，無證據不得認定犯罪事實，刑
    事訴訟法第154條第2項定有明文。又認定不利於被告之事實
    ，須依積極證據，苟積極證據不足為不利於被告事實之認定
    時，即應為有利於被告之認定，更不必有何有利之證據，最
    高法院30年上字第816號著有判例可資參照。認定犯罪事實
    所憑之證據，雖不以直接證據為限，間接證據亦包括在內，
    然而無論直接證據或間接證據，其為訴訟上之證明，須於通
    常一般之人均不致有所懷疑，而得確信其為真實之程度者，
    始得據為有罪之認定，倘其證明尚未達到此一程度，而有合
    理之懷疑存在而無從使事實審法院得有罪之確信時，即應由
    法院為諭知被告無罪之判決（最高法院76年台上字第4986號
    判例參照）。
三、公訴人認被告丙○○、乙○○涉犯詐欺罪嫌，無非以告訴人
    之指訴、共同被告甲○○有出具不實內容之「裝船前檢查證
    明」及義眾公司已向銀行辦理押匯取得本案買賣價金等為主
    要論據。訊據被告丙○○、乙○○均承稱均任職於義眾公司
    ，被告丙○○並承稱有依共同被告甲○○指示在台灣地區辦
    理押匯，於事發後亦依甲○○指示簽立承諾書，惟均堅決否
    認有公訴人所指之上開罪嫌，被告丙○○辯稱：伊係負責義
    眾公司在台灣的業務，係依負責人甲○○之指示辦理押匯，
    不清楚義眾公司在大陸地區的情形等語；被告乙○○辯稱：
    在義眾公司只是負責技術方面之染色、對色工作，不清楚義
    眾公司與宏鑫公司、告訴人Ｍ1、Ｍ2公司之本件買賣糾紛等
    語。
四、經查：共同被告甲○○並未依告訴人Ｍ1、Ｍ2公司之訂單內
    容訂購任何牛仔棉布料，故以低廉劣質商品冒充裝貨並出具
    不實之「裝船前檢查證明」文書等事實，業據本院認定如上
    ；即被告甲○○亦承稱「裝船前檢查證明」文書上之簽名為
    其所為，本應由其負責驗貨等語，則本案不實之「裝船前檢
    查證明」文書，既係由被告甲○○所出具，被告丙○○、乙○○均未負責上開驗貨及出具證明等業務，尚難僅以被告丙○○、乙○○為義眾公司之受僱人，及被告丙○○事後有依
    甲○○之指示辦理押匯業務及共同簽立承諾書，即認渠等對
    共同被告甲○○所為上開犯行亦必知情且參與。再被告乙○○雖在大陸地區任職，惟其均堅稱在大陸地區係負責染色方
    面之技術工作，且遍查全卷並無證據證明被告乙○○有參與
    義眾公司與告訴人Ｍ1、Ｍ2公司間關於本件牛仔棉布料買賣
    業務。公訴人亦未具體指出被告丙○○、乙○○如何與共同
    被告甲○○間有何犯意聯絡及行為分擔，再參以本案美金57
    9,847元押匯款實際均為共同被告甲○○所取得，被告丙○○、乙○○並無犯案之動機及必要，尚難以被告丙○○、乙○○有在義眾公司任職，即謂渠等與共同被告甲○○間亦有
    犯意聯絡及行為分擔，被告丙○○、乙○○辯稱未有公訴人
    所指之行使業務登載不實文書及詐欺犯行，應可採信。
五、綜上所述，被告丙○○、乙○○是否確有公訴意旨所指之上
    開行使業務登載不實文書及詐欺犯行，本院認為仍存有合理
    之懷疑，容未到達確信其為真實之程度，自不能遽認被告丙○○、乙○○確有被訴上開犯行。此外，復查無其他積極證
    據，足資證明被告丙○○、乙○○有何行使業務登載不實文
    書及詐欺犯行，揆諸上開說明，既無足夠證據確信公訴意旨
    之指述為真實，不能證明該被告二人犯罪，自應為被告丙○○、乙○○無罪判決之諭知。原審以被告丙○○、乙○○二
    人之犯罪不能證明，諭知被告丙○○、乙○○無罪之判決，
    經核並無不合，檢察官此部分上訴，為無理由，應予駁回。
據上論斷，應依刑事訴訟法第368條、第369條第1項前段、第364
條、第299條第1項前段，刑法第2條第1項前段、第216條、第215
條、第339條第1項，修正前刑法第55條、第56條，罰金罰鍰提高
標準條例第1條前段，判決如主文。
本案經檢察官陳玉珍到庭執行職務。
中　 　華　　民　　國　　96　　年　　5　　月　　10　　日
　　　　　　　　　刑事第十七庭  審判長法　官   趙功恆
　　　　　　　　　　　　　　　　　　  法　官   高明哲
　　　　　　　　　　　　　　　　　　  法　官   孫惠琳
以上正本證明與原本無異。
不得上訴。
                                      書記官   魏汝萍
中　　華　　民　　國　　96　　年　　5 　　月　　10　　日
附錄：本案論罪科刑法條全文
中華民國刑法第215條
從事業務之人，明知為不實之事項，而登載於其業務上作成之文
書，足以生損害於公眾或他人者，處3年以下有期徒刑、拘役或5
百元以下罰金。
中華民國刑法第216條
行使第 210 條至第 215 條之文書者，依偽造、變造文書或登載
不實事項或使登載不實事項之規定處斷。
中華民國刑法第339條
意圖為自己或第三人不法之所有，以詐術使人將本人或第三人之
物交付者，處5年以下有期徒刑、拘役或科或併科1千元以下罰金
。
以前項方法得財產上不法之利益或使第三人得之者，亦同。
前二項之未遂犯罰之。
